臺灣高等法院臺南分院刑事判決
110年度交上易字第610號
上  訴  人  臺灣臺南地方檢察署檢察官
被      告  許芳達


上列上訴人因過失傷害案件，不服臺灣臺南地方法院110年度交
易字第777號中華民國110年10月7日第一審判決（起訴案號：臺
灣臺南地方檢察署110年度偵字第189號），提起上訴，本院判決
如下：
    主  文
上訴駁回。
    理  由
一、聲請簡易判決處刑意旨略以：被告許芳達於民國109年3月18
    日7時30分許，騎乘車牌號碼000-000號重型機車（下稱丙車
    ），沿臺南市麻豆區臺19甲線北往南方向行駛，行經臺19線
    18.3公里處南向車道時，本應注意車前狀況，隨時採取必要
    之安全措施，且應保持隨時可以煞停之距離，而依當時天候
    晴、日間自然光線、柏油路面乾燥無缺陷、無障礙物、視距
    良好等路況，並無不能注意之情事，竟疏未注意車前狀況，
    復未與前方車輛保持可以煞停之安全距離，致由後追撞同向
    前方由告訴人陳貴英騎乘之車牌號碼000-0000號重型機車（
    下稱甲車），致告訴人人車倒地，因而受有左側前胸壁挫傷
    、左側肩膀挫傷、左側髖部挫傷、左側膝部挫傷、左側踝部
    挫傷、右側膝部擦傷等傷害（所受傷害經公訴檢察官當庭更
    正）。因認被告涉犯刑法第284條前段之過失傷害罪等語。
二、按犯罪事實應依證據認定之，無證據不得認定犯罪事實；不
    能證明被告犯罪者，應諭知無罪之判決，刑事訴訟法第154
    條第2項、第301條第1項分別定有明文。又所謂認定犯罪事
    實之證據，係指足以認定被告確有犯罪行為之積極證據而言
    ，如未發現相當證據，或證據不足以證明，自不能以推測或
    擬制之方法，以為裁判基礎。又認定不利於被告之事實，需
    依積極證據，茍積極證據不足為不利於被告事實之認定時，
    即應為有利於被告之認定，更不必有何有利之證據。再者，
    刑事訴訟上證明之資料，無論其為直接證據或間接證據，均
    須達於通常一般人均不致於有所懷疑，而得確信其為真實之
    程度，始得據為有罪之認定，若其關於被告是否犯罪之證明
    未能達此程度，而有合理性懷疑之存在，致使無從形成有罪
    之確信，即不得遽為不利被告之認定（最高法院76年台上字
    第4986號判決先例參照）。刑事訴訟法第161條第1項規定：
    檢察官就被告犯罪事實，應負舉證責任，並指出證明之方法
    ；因此，檢察官對於起訴之犯罪事實，應負提出證據及說服
    之實質舉證責任。倘其所提出之證據，不足為被告有罪之積
    極證明，或其指出證明之方法，無從說服法院以形成被告有
    罪之心證，基於無罪推定之原則，自應為被告無罪判決之諭
    知(最高法院92年度台上字第128號判決先例參照）。
三、聲請簡易判決處刑意旨認被告涉犯上開過失傷害罪嫌，無非
    係以：被告之陳述、告訴人於警詢及偵查中之陳述、臺灣基
    督長老教會新樓醫療財團法人麻豆新樓醫院診斷證明書、道
    路交通事故現場圖、道路交通事故調查報告表㈠、㈡、道路交
    通事故照片等，為其主要論據。
四、訊據被告堅詞否認有何過失傷害犯行，辯稱：本件乃告訴人
    騎乘甲車突然減速，伊看到前車煞車，就跟著煞車，因為甲
    車在伊前車的前車，所以伊當時沒有辦法注意，前車閃避告
    訴人，伊也跟著閃避告訴人而向左切，並非要超車，不料告
    訴人又左偏行駛，伊的右手才會與告訴人的左手產生擦撞；
    且擦撞後告訴人之車輛並未倒地，告訴人乃因後方聯結車駛
    來，受到驚嚇才倒地受傷，與其無關等語。
五、經查：
  ㈠被告於109年3月18日7時30分許，駕駛丙車，由北往南方向，
    沿臺南市麻豆區臺19甲線道路慢車道行駛至該道路南向18.3
    公里處時，適告訴人騎乘甲車於丙車同向前方行駛，之後被
    告騎到外側快車道，被告之右手與告訴人之左手有擦撞，告
    訴人嗣後有倒地等事實，業據告訴人於警詢及偵查中陳述明
    確，復有臺灣基督長老教會新樓醫療財團法人麻豆新樓醫院
    診斷證明書、道路交通事故現場圖、道路交通事故調查報告
    表㈠、㈡各1份、道路交通事故照片20張等附卷可稽，亦為被
    告所不爭執，上開事實，堪可認定。
　㈡然被告堅決否認有何過失傷害犯行，並以前揭情詞提出答辯
    ，是以本件所應審究者應為：告訴人之機車倒地受傷，與被
    告之駕駛行為是否有關連？如有關連，被告之駕駛行為是否
    有過失？茲析述如下：
　⒈告訴人於警詢時雖證稱：伊原本騎乘甲車往善化方向直行，
    後來減速，有一台機車（下稱乙車，駕駛人稱為某人）從伊
    左方超車，撞到甲車車牌，造成伊左右晃動，之後被告駕駛
    丙車撞到甲車，導致伊跌倒等語。另本案經檢察官囑託臺南
    市車輛行車事故鑑定覆議委員會覆議，結果亦為：告訴人駕
    駛甲車，驟然減速，左偏行駛，為肇事主因；被告駕駛丙車
    ，超越前車未注意車前狀況，未保持安全間隔距離，為肇事
    次因；某人駕駛乙車，超越前車未注意車前狀況，未保持安
    全間隔距離，同為肇事次因等情，有臺南市車輛行車事故鑑
    定覆議委員會110年3月8日南覆0000000案覆議意見書1份附
    卷可稽（見偵二卷第13頁至第14頁）。
　⒉經原審勘驗甲、丙車後方曳引車（下稱丁車）行車紀錄器錄
    影畫面，結果如下，制有勘驗筆錄2份附卷可稽：
  ⑴前方鏡頭：　　　 
撥放器時間 畫面顯示時間 影片內容 00:00:09 07:28:46 一名身穿橘色外套之機車騎士騎乘機車（下稱甲車）於畫面右下角出現（甲車煞車燈亮了1秒後熄滅），行駛於慢車道上。一名身穿深色外套之騎士騎乘橘紅色機車（下稱乙車），行駛於甲車正後方，朝甲車逐漸靠近。一名身穿黑色外套之騎士騎乘藍色機車（下稱丙車）行駛於乙車正後方。 00:00:14至 00:00:40 07:28:51至 07:29:12 甲車減速（煞車燈亮起），乙車隨之減速（煞車燈亮起），乙車逼近甲車，將撞上之際，乙車車身左傾，自甲車車身左後方切入外側快車道內，超越甲車，再切回慢車道駛去。乙車超越甲車時，甲車車身左右晃動（煞車燈仍為亮起狀態），丙車減速（煞車燈亮起）自後方朝甲車靠近，將撞上之際，丙車左偏駛入外側快車道欲超越甲車，甲車亦左偏駛入外側快車道，甲、丙車緊貼並行，甲、丙車騎士兩人手臂擦撞（18-19秒），（07:28:55）甲車騎士以左腳撐地未倒下，消失在畫面中，丙車騎士左傾以左腳撐地未倒下，向前行駛至慢車道後停車，接著逆向行駛於慢車道上，消失在畫面中。 
  ⑵右側鏡頭：　　
撥放器時間 畫面顯示時間 影片內容 00:00:20 07:28:36 甲車、乙車、丙車位於丁車右後方，行駛於慢車道上，由前至後依序行經丁車。 00:00:27 07:28:42 甲車於經過丁車途中加速，拉開與乙車、丙車之距離。 00:00:37 07:28:51 甲車、乙車、丙車皆超越丁車，消失在畫面中。 00:00:41 07:28:53 丁車開始偏左行駛。(44秒)（07:28:56）甲車出現於外側快車道上、丁車之右前側，丁車閃避甲車、切入甲車左側車身旁後停止（未碰撞）。(45秒)甲車向右傾斜，人車緩緩倒地，甲車騎士右側身體著地，後慢慢站起身。丙車騎士逆向停在甲車前、下車查看。 
  ⒊依據上開勘驗結果，並參照卷附之道路交通事故現場圖及被
    告、告訴人之陳述可知，案發當時，甲、乙、丙車原均行駛
    於慢車道，因甲車突然煞車，乙、丙車亦陸續煞車，乙車隨
    即切入外側快車道超越甲車（未碰撞），丙車亦隨之切入外
    側快車道行駛，甲車卻突然左偏駛入外側快車道，被告之右
    手才與告訴人之左手發生擦撞。由上情可知，被告原騎乘丙
    車跟在乙車之後，因前有乙車阻隔視線，故被告當時尚難清
    楚看見在乙車前方之甲車的動態，待乙車因閃避甲車而切入
    外側快車道，被告始見甲車出現在前面，當即已煞車減速並
    隨即切入外側快車道閃避，此由丙車切入快車道時，煞車燈
    仍持續亮起觀之即明。因當時反應時間極短，是被告辯稱係
    為避免追撞甲車而切入外側快車道，並非超車，應屬有據，
    故於此情況下，實難認被告有未注意車前狀況、未保持隨時
    可以煞停距離之過失。此外，另本案經檢察官囑託臺南市車
    輛行車事故鑑定委員會鑑定結果亦認：告訴人駕駛甲車，驟
    然減速，左偏行駛，為肇事因素，被告駕駛無肇事因素等情
    ，有臺南市車輛行車事故鑑定委員會109年7月10日南鑑0000
    000案鑑定意見書1份附卷可稽（參見偵二卷第9頁正反面）
    ，亦認定被告並無肇事因素，而同於本院之認定。
  ⒋再依據上開勘驗結果，並參照卷附之道路交通事故現場圖可
    知，被告騎乘丙車切入外側快車道後，本亦不致會跟甲車發
    生碰撞，然因甲車又突然左偏駛入外側快車道，才使被告之
    右手與告訴人之左手發生擦撞，但當時二車均未倒地，甲車
    與告訴人均係在行駛於外側快車道之丁車為閃避甲車而自左
    側超越甲車後才倒地。據此，甲車與告訴人之所以倒地，無
    法認定係因被告之右手與告訴人之左手發生擦撞所致，不能
    排除係受到丁車之影響所致（丁車之所以自左側超越甲車，
    亦係因甲車突然煞車減速並左偏駛入外側快車道而位於丁車
    原行駛之路線所致），是被告辯稱告訴人乃因後方聯結車即
    丁車駛來，受到驚嚇才倒地受傷，亦非無據。則本件告訴人
    雖有倒地受傷之事實，然其所受傷勢與被告之駕駛行為是否
    具有相當因果關係，亦容有合理懷疑。是被告辯稱：本件乃
    因告訴人騎乘甲車突然減速其才會切入左側，並非要超車；
    及告訴人又突然左偏行駛，伊的右手才會與告訴人的左手產
    生擦撞；且擦撞後告訴人之車輛並未倒地，告訴人受傷與其
    無關等語，尚非無憑。
  ㈢綜上所述，本件乃告訴人駕駛甲車突然煞車減速又左偏行駛
    才導致被告之右手與告訴人之左手擦撞，且告訴人車輛倒地
    、受傷是否與被告之駕駛行為有關，尚有疑義，則被告是否
    確有聲請簡易判決處刑意旨所指「違反注意車前狀況及與前
    方車輛保持可以煞停之安全距離之行車注意義務」始導致本
    件行車事故發生及告訴人受傷，尚有合理懷疑，自難逕以過
    失傷害罪相繩。
六、綜上各節，檢察官所舉證據，均不足證明被告確有聲請簡易
    判決處刑意旨所指之過失傷害犯行，揆諸首揭證據裁判主義
    及無罪推定原則，即不得遽為不利被告之認定。此外，本院
    在得依或應依職權調查證據之範圍內，復查無其他積極證據
    足認被告確有聲請簡易判決處刑意旨所指之上揭犯行，揆諸
    首揭說明及判例意旨，被告犯罪尚屬不能證明，自應為被告
    無罪之諭知。
七、駁回上訴之理由：
    檢察官上訴意旨雖指被告確有未確實注意車前狀況並保持安
    全車距以致肇事，然被告是否能預見甲車會突然煞車、左偏
    進入外側快車道而預先採取避免擦撞之迴避措施；及告訴人
    受傷與被告之駕駛行為是否具有因果關係，均有疑義，業如
    前述。本件依公訴人所舉之證據，尚無從使本院形成確切之
    心證而得以認定被告有過失傷害犯行。而原審經審理結果，
    以本件並無積極證據足資證明被告有過失傷害犯行，而為被
    告無罪之諭知，並無不合。原判決既無違誤，而應維持，是
    檢察官之上訴，自無理由，應予駁回。
據上論結，應依刑事訴訟法第368條，判決如主文。
本案經臺灣臺南地方檢察署檢察官蘇聖涵聲請簡易判決處刑、同
署檢察官盧駿道提起上訴，臺灣高等檢察署臺南檢察分署檢察官
李宛凌到庭執行職務。
中　　華　　民　　國　　111 　年　　1 　　月　　12　　日
                  刑事第四庭    審判長法  官  郭玫利
                                      法  官  林臻嫺
　　　　　　　　　　　　　　　　　　　法  官  曾子珍
以上正本證明與原本無異。
不得上訴。
　　　　　　　　　　　　　　　　　　　書記官  李淑惠　　
中　　華　　民　　國　　111 　年　　1 　　月　　12　　日